【裁判字號】    98,自緝,20
【裁判日期】    980811
【裁判案由】    詐欺
【裁判全文】
臺灣臺北地方法院刑事判決              98年度自緝字第20號
自  訴  人  矽科股份有限公司
代  表  人  甲○○
自訴代理人  王聰明律師
被      告  乙○○
                    籍設臺北市.
上列被告因詐欺案件，經自訴人提起自訴，本院判決如下：
    主  文
本件免訴。
    理  由
一、自訴意旨略以：被告乙○○與被告陳美雲、陳安鐘（業經本
    院85年度自字第676號判處各有期徒刑1年，被告陳美雲、陳
    安鐘不服提起上訴，經臺灣高等法院於民國86年9月24日以
    86年度上易字第4518號判決上訴駁回確定在案）為同胞兄妹
    ，共同經營弦峰電機股份有限公司（下稱弦峰公司），由被
    告乙○○擔任董事長，被告陳安鐘類屏東工廠業務，被告陳
    美雲負責採購及財務調度，其三人於民國85年1月中旬，明
    知其經濟狀況已陷困境，無支付新臺幣（下同）200餘萬元
    之能力，竟基於共同概括犯意，意圖為自己不法之所有，向
    自訴人矽科股份有限公司（下稱矽科公司）訂購小型積體電
    路「HAL115S」5萬個，每個單價4.65元，貨款共計23萬
    2,500元，貨寄屏東工廠由被告陳安鐘收貨，由被告陳美雲
    簽發以弦峰公司為發票人、第一商業銀行為付款人、票載發
    票日為85年5月15日，已有退票紀錄之支票支付貨款，取信
    於自訴人矽科公司；同年3月間再向自訴人矽科公司訂購第
    二批貨，數量增為50萬個，貨款225萬7,500元，被告陳安鐘
    並要求將包裝改為「UA」，第2批貨之型號為「HAL115S」，
    貨送臺北市○○區○○路394巷1號由被告陳美雲點貨，簽發
    以弦峰公司為發票人、臺灣中小企業銀行為付款人、票載發
    票日為85年7月31日，亦有退票紀錄之支票支付貨款，其開
    立支票付款，使矽科公司誤信被告陳安鐘、陳美雲、乙○○
    有能力及誠意支付貨款，上述2紙支票屆期提示，均遭退票
    ，被告3人均避不見面，而貨則經由香港轉送大陸，經自訴
    人遣人到大陸深圳找尋，找到被告乙○○，竟只願負責第1
    次貨款，並要求延至85年7月31日，惟仍均未獲付款，自訴
    人矽科公司始知受騙，因認被告乙○○所為，係犯刑法第
    339條第1項之詐欺取財罪嫌等語。
二、按案件時效已完成者，應諭知免訴之判決，且得不經言詞辯
    論為之，刑事訴訟法第302條第2款、 第307條分別定有明文
    。又行為後法律有變更者，適用行為時之法律，但行為後之
    法律有利於行為人者，適用最有利於行為人之法律，但行為
    後之法律有利於行為人者，適用最有利於行為人之法律，為
    95年7月1日修正施行之刑法第2條第1項所明定。查修正後刑
    法第80條第1項，及修正前刑法第80條第1關於追訴權時效期
    間之規定不同，修正後刑法所定時效期間較長，表示行為人
    被追訴之期限較久，自屬對行為人不利，比較結果，自以修
    正前刑法第80條較有利於行為人，本件關於追訴權時效，自
    應適用修正前刑法第80條之規定。則關於追訴權時效之停止
    進行，及其期間、計算，亦應一體適用修正前刑法第83條之
    規定。再追訴權之時效，如依法律之規定，偵查、起訴或審
    判之程序，不能開始或繼續時，停止其進行，前項時效停止
    ，自停止原因消滅之日起，與停止前已經過之期間，一併計
    算，停止原因繼續存在之期間，如達於修正前刑法第80條第
    1 項各款所定期間4分之1者，其停止原因視為消滅，修正前
    刑法第83條定有明文。另按經提起公訴或自訴，且在審判進
    行中，此時追訴權既無不行使之情形，自不發生時效進行之
    問題（司法院大法官會議釋字第138號解釋意旨參照），若
    已實施偵查，追訴權既無不行使之情形，即不生時效進行之
    問題。而所謂實施偵查者，係指檢察署收受警局移送書或告
    訴、告發之日起為檢察官發動偵查權之時而言（最高法院82
    年度第10次刑事庭會議決議可參）。
三、自訴意旨認被告涉犯刑法第339條第1項之詐欺取財罪，其追
    訴權時效期間為10年。本件犯罪終了日為85年3月15日（自
    訴人自訴被告最後行為終了之月為85年3月，而不知其行為
    之日，推定其行為之日為該月15日），經自訴人於85年7月
    10日向本院提起自訴而繫屬於本院，嗣因被告逃匿，經本院
    於85年12月20日發布通緝，致審判之程序不能開始迄今，有
    本案刑事卷宗及通緝書可稽。又依大法官會議釋字第138號
    解釋意旨，自85年7月10日自訴人提起自訴時起迄同年12月
    20日本院第一次發布通緝，不生時效進行之問題，是本案之
    時效期間自85年3月15日犯罪終了之日起至同年7月9日止，
    已進行3月又25日，自85年12月20日通緝起停止進行，經法
    定期間2年6月，即88年6月20日起停止原因消滅，時效繼續
    進行，經9年8月又5日，至98年2月25日與停止前經過之期間
    合計，其10年之追訴時效業已完成。
四、是本件被告被訴詐欺罪名之追訴權時效既已於98年2月25日
    完成，依照首開說明，爰不經言詞辯論，逕為諭知免訴之判
    決。
五、據上論結，應依刑事訴訟法第302條第2款、第307條，刑法
    第2條第1項前段，判決如主文。
中    華    民    國    98    年    8     月    11    日
                  刑事第十二庭  審判長法  官  李英豪
                                      法  官  曾正龍
                                      法  官  陳慧萍
以上正本證明與原本無異。
如不服本判決應於收受送達後10日內向本院提出上訴書狀，並應
敘述具體理由；其未敘述上訴理由者，應於上訴期間屆滿後20日
內向本院補提理由書（均須按他造當事人之人數附繕本）「切勿
逕送上級法院」。
                                      書記官  黃慧怡
中    華    民    國    98    年    8     月    11    日


司法院資訊處製作；財團法人民間司法改革基金會備份。
